【裁判字號】    97,交聲,217
【裁判日期】    971030
【裁判案由】    交管條例聲異
【裁判全文】
臺灣板橋地方法院交通事件裁定         97年度交聲字第217號
原處分機關  交通部公路總局臺北區監理所
異  議  人
即受處分人  甲○○
上列異議人即受處分人因違反道路交通管理處罰條例案件，不服
原處分機關於中華民國96年12月17日所為之裁決處分（裁決書案
號：北監自裁字第裁40-C00000000號、40-C00000000號），聲明
異議，本院裁定如下：
    主  文
原處分均撤銷。
甲○○不罰。
    理  由
一、原處分意旨略以：異議人即受處分人甲○○於民國96年8 月
    5 日中午12時許，駕駛車牌號碼Z8-3737 號自用小客車，沿
    臺北縣三重市○○街由東往西方向行駛，行至集美街247 巷
    巷口處欲行迴轉時，因未注意來往車輛而貿然迴轉，致與後
    方亦沿集美街由東往西方向行駛於內側車道、由黃豐徽所騎
    乘之車牌號碼N9P-330 號重型機車發生碰撞，黃豐徽因而人
    車倒地，受有左手肘與左手腕骨折之傷害；案經臺北縣政府
    警察局交通隊（下稱原舉發機關）警員以異議人違反道路交
    通管理處罰條例第49條第5 款「迴車前不注意來往車輛仍擅
    自迴轉」、同條例第61條第3 項「汽車駕駛人駕駛汽車違反
    道路交通安全規則，因而肇事致人受傷」等規定為由，逕行
    掣單舉發，嗣並移送原處分機關就異議人上開違規事由，分
    別裁處罰鍰新臺幣600 元（另記違規點數1 點），及記違規
    點數3 點等情。
二、本件聲明異議意旨則以：異議人當時駕車行至事故發生地點
    前欲行迴轉時，係先將車輛駛至外側慢車道內停等，待確認
    後方無其他車輛駛來，始行迴轉，異議人並無不注意往來車
    輛而擅自迴轉之行為，且異議人遭黃豐徽之機車撞擊時，異
    議人車輛已駛至對向車道內，係黃豐徽當時車速過快，無法
    自行煞停而跨越雙黃線撞及異議人車輛左前車頭處，並因而
    跌倒受傷，並非異議人有何違規行為所造成；經異議人申訴
    後，原處分機關仍以異議人違規事證明確，而予裁罰之處分
    ，爰依法聲明異議，請求撤銷原處分等語。
三、經查：
  (一)本件異議人即受處分人甲○○於96年8 月5 日中午12時許，
    駕駛車牌號碼Z8-3737 號自用小客車，沿臺北縣三重市○○
    街由東往西方向行駛，行至集美街247 巷巷口處迴轉時，與
    後方亦沿集美街由東往西方向行駛於內側車道、由黃豐徽所
    騎乘之車牌號碼N9P-330 號重型機車發生碰撞，黃豐徽因而
    人車倒地，受有左手肘與左手腕骨折之傷害等事實，有本院
    依職權調取之臺北縣政府警察局三重分局中興橋所道路交通
    事故調查卷宗全卷（含道路交通事故現場圖、道路交通事故
    調查報告表(一)、(二)、道路交通事故調查筆錄、事故現場及車
    損照片等）在卷可稽，且為異議人所不爭執，自堪信屬實。
  (二)異議人辯稱：伊當時駕車行至事故發生地點前欲行迴轉時，
    係先將車輛駛至外側慢車道內停等，待確認後方無其他車輛
    駛來，始行迴轉等語，核與證人黃豐徽於警詢時所證稱：伊
    騎乘機車途經事故發生地點前方時，就已看見異議人之車輛
    先暫停在路邊，之後始行迴轉等語相符（見卷附證人黃豐徽
    部分之道路交通事故調查筆錄），顯見異議人於迴轉前，確
    有先暫停於外側車道停等之情；倘異議人當時確抱有不注意
    往來車輛而擅自迴轉之搶快爭先心態，衡情異議人實無必要
    徒費周章，而將車輛先駛至外側車道停等；從而，依異議人
    前述於迴車前尚知先將車輛駛至路邊停等之情狀，已難認異
    議人有何不注意往來車輛而擅自迴轉之情。
  (三)再者，觀諸卷附道路交通事故現場圖、事故現場及車損照片
    所示，本件異議人之車輛與證人黃豐徽之機車發生撞擊時，
    異議人車輛之車身幾已完全進入對向車道內，車頭係朝南略
    偏東南方向，足認異議人當時已近乎完成迴車之動作；而異
    議人之車輛與黃豐徽機車發生撞擊之部位，係在左前方車頭
    處，亦即黃豐徽之機車係跨越道路中線而逆向撞及異議人車
    輛之左前車頭部位；依上開情節觀之，異議人辯稱：當時伊
    車輛已駛至對向車道內，係證人黃豐徽之車速過快，無法自
    行煞停而跨越雙黃線撞及伊車輛左前車頭等語，尚非全屬無
    據，不能排除本件事故發生之原因，係肇因於證人黃豐徽騎
    乘機車行駛於內側車道，因車速過快，未及為異議人自路邊
    停等、觀察後欲行迴車時所能注意，嗣黃豐徽發現前方有異
    議人車輛正行迴車時，亦因車速過快，不及煞停，而左偏逆
    向駛入對向車道，以致撞擊已迴車駛至對向車道內之異議人
    車輛之可能性。從而，本件自不能單憑異議人當時確有迴車
    之行為，及異議人於迴車過程中與證人黃豐徽所騎乘之機車
    發生撞擊等事實，遽認本件事故之發生確係因異議人不注意
    往來車輛而擅自迴轉所致。
四、綜上所述，本件依全部事證資料，尚無從認異議人有何「迴
    車前不注意來往車輛仍擅自迴轉」、「汽車駕駛人駕駛汽車
    違反道路交通安全規則，因而肇事致人受傷」等違規事由；
    此外，本院復查無積極事證足認異議人有上開原處分機關所
    指之違規行為，自不得逕對異議人以道路交通管理處罰條例
    第49條第5 款、第61條第3 項之罰責相繩；原處分機關未及
    詳查，徒憑原舉發機關之舉發，即對異議人為首揭之處分，
    難認適法，爰撤銷原處分，依法為異議人不罰之諭知，以昭
    慎重。
據上論斷，應依道路交通案件處理辦法第20條前段規定，裁定如
主文。
中    華    民    國    97    年    10    月    30    日
                  交通法庭    法  官  劉景宜
以上正本證明與原本無異。
如不服本裁定，得自收受送達之日起5 日內向本院提出抗告狀。
                              書記官  謝秀青
中    華    民    國    98    年    5     月    11    日


司法院資訊處製作；財團法人民間司法改革基金會備份。
